【裁判字號】    98,抗,619
【裁判日期】    981222
【裁判案由】    假扣押
【裁判全文】
臺灣高等法院臺中分院民事裁定  98年度抗字第619號
抗  告  人  己○○
            丁○○
            甲○○
            乙○○
            丙○○
上五人共同
送達代收人  戊○○
相  對  人  庚○○即李庚○○
送達代收人  藍素卿
上列抗告人與相對人間假扣押事件，對於中華民國98年9月30日
臺灣彰化地方法院98年度裁全字第2244號裁定，提起抗告，本院
裁定如下：
    主  文
抗告駁回。
抗告程序費用由抗告人連帶負擔。
    理  由
一、相對人於原法院聲請意旨略以：原債務人王天錫於民國（下
    同）82年間陸續向相對人借款新臺幣（下同）1,217萬元 ，
    有本票為憑，詎經相對人屢次催討，仍分文未償。今原債務
    人王天錫已死亡，抗告人為其繼承人，且未聲請拋棄繼承，
    近聞抗告人正將所有財產搬移隱匿，有致日後不能強制執行
    或甚難執行之虞， 相對人爰依民事訴訟法第522條之規定，
    願提供擔保， 請求准於抗告人所有財產576萬元之範圍內，
    予以假扣押等語。並經原法院裁定予以准許。
二、抗告人於本院抗告意旨略以：參照最高法院96年度台抗字第
    519、809號裁定意旨，相對人執以聲請本件假扣押之證據，
    並未能就抗告人有何假扣押之原因，盡釋明之責，核與民事
    訴訟法第523條規定之假扣押要件不符。 原法院不察，裁定
    准許相對人之聲請，應予廢棄該裁定，並駁回相對人之聲請
    等語。
三、相對人於本院答辯意旨略以：本案緣起原債務人王天錫偽造
    署押「王天賜」背書之支票，向相對人陸續詐騙11,658,800
    元，相對人為此提起刑事詐欺等告訴及相關民事訴訟，原債
    務人王天錫方開立上開1,217萬元支票、 借款承諾書與相對
    人。嗣本票到期，原債務人王天錫未清償給付，且於遭判決
    詐欺、偽造文書等罪確定後，隨即逃亡，其妻即抗告人己○
    ○繳納之保證金亦被沒入。92年7月間，原債務人王天錫死
    亡，抗告人概括繼承其權利義務，原債務人王天錫、抗告人
    等均未為任何清償，相對人對抗告人之請求返還借款民事訴
    訟，亦正繫屬於原法院。綜上，自可為假扣押請求及其原因
    事實。又原債務人於死亡前之90年3月29日，將其所有2筆不
    動產移轉登記予抗告人己○○，以買賣之名行贈與之實，顯
    係通謀虛偽意思表示，並為逃避相對人之催討與強制執行，
    其餘抗告人均為己○○之子女，對原債務人王天錫詐欺取財
    之行為，必同其母亦有所知悉。觀以抗告人之不當行為及相
    互間關係，業達相對人日後不能強制執行或甚難執行之虞程
    度甚明。再者，相對人非無依法釋明，縱釋明不足，依民事
    訴訟法第526條第2項之規定，原法院亦有命供擔保後為裁定
    之裁量權。據此，本件抗告實無理由，應予駁回等語。
四、按債權人就金錢請求或得易為金錢請求之請求，欲保全強制
    執行者，得聲請假扣押；又假扣押，非有日後不能強制執行
    或甚難執行之虞者，不得為之；又請求及假扣押之原因應釋
    明之；前項釋明如有不足，而債權人陳明願供擔保或法院認
    為適當者，法院得定相當之擔保，命供擔保後為假扣押，民
    事訴訟法第522條第1項、第523條第1項、第526條第及2項分
    別定有明文。依上開規定可知，債權人聲請假扣押，應就其
    請求及假扣押之原因加以釋明，該項釋明如有不足，而債權
    人陳明願供擔保或法院認為適當者，法院得定相當之擔保，
    命供擔保後為假扣押。所謂釋明，係指當事人提出之證據，
    僅使法院生薄弱之心證，相信其主張大概如此者即可，而釋
    明事實上主張，得用可使法院信其主張為真實之一切證據（
    最高法院98年度台抗字第755號裁判意旨參照）。
五、經查，本件債權人即相對人主張對於原債務人王天錫有如上
    之1,217萬元債權，而聲請假扣押， 業據其於原法院提出由
    原債務人王天錫簽發之同額本票影本為憑；復於本院提出其
    二人於82年12月30日共同簽立之借款承諾書影本為證，該承
    諾書並記載：「茲因本人王天錫（即原債務人）尚欠李庚○
    ○（即相對人）新台幣壹仟貳佰壹拾柒萬元正，本人願盡速
    於本票日償還。、、、立此承諾書。」等語，則原債務人王
    天錫與相對人間，確有前開金額之債權債務關係無疑。又本
    件原債務人王天錫已於92年 7月12日死亡，抗告人為其繼承
    人，並均未聲請拋棄或限定繼承等情，亦有相對人於原法院
    提出之繼承系統表、戶籍謄本、原法院家事庭97年10月22日
    彰院賢家儒字第0970048064號函影本可稽；而本為原債務人
    王天錫所有之彰化市○○段第908、908之1地號2筆土地，業
    於90年3月29日移轉登記予抗告人己○○之事實，併有相對
    人於本院提出之土地登記謄本、土地建物異動清冊等影本為
    參。凡此，足認相對人就其請求及假扣押之原因，已為相當
    之釋明。則相對人恐日後有難以執行之虞，依民事訴訟法第
    522條規定，願供擔保，以代釋明之不足， 聲請宣告就抗告
    人之財產為假扣押，原裁定予以准許，於法並無不合。從而
    ，抗告意旨仍執陳詞，指摘原裁定不當，求予廢棄，為無理
    由，應予駁回。
六、據上論結，本件抗告為無理由，爰依民事訴訟法第495條之1
    第1項、第449條第1項、第95條、第85條第2項規定，裁定如
    主文。
中    華    民    國    98    年    12    月    22    日
                民事第二庭    審判長法  官  邱森樟
                                    法  官  蔡秉宸
                                    法  官  翁芳靜
以上正本係照原本作成。
再為抗告應以適用法規顯有錯誤為理由。
如提起再抗告者應於裁定送達後10日內向本院提出抗告理由狀（
須按照他造人數附具繕本）並繳納抗告裁判費新臺幣1,000元，
同時委任律師或具有律師資格之關係人為代理人。
                                    書記官  粘銘環
中    華    民    國    98    年    12    月    23    日
                                                      Ｓ

司法院資訊處製作；財團法人民間司法改革基金會備份。
